【裁判字號】    98,上訴,3234
【裁判日期】    981029
【裁判案由】    毒品危害防制條例
【裁判全文】
臺灣高等法院刑事判決                98年度上訴字第3234號
上  訴  人  臺灣桃園地方法院檢察署檢察官
被      告  甲○○
                    （另案現於臺灣雲林監獄執行中）
選任辯護人  羅美鈴律師
上列上訴人因被告違反毒品危害防制條例案件，不服臺灣桃園地
方法院97年度訴字第1013號，中華民國98年7 月9 日第一審判決
（起訴案號：臺灣桃園地方法院檢察署97年度偵字第15592 號）
，提起上訴，本院判決如下：
    主  文
上訴駁回。
    理  由
一、證人乙○○於警詢時之陳述，有證據能力：
    按被告以外之人於審判外之言詞或書面陳述，除法律有規定
    者外，不得作為證據，刑事訴訟法第159 條第1 項定有明文
    。查證人乙○○於警詢時之陳述，固為被告以外之人於審判
    外之陳述，惟證人乙○○嗣已經原審於審理時，命其依法具
    結後，就其於警詢時所為前開陳述，於原審審理時再次詢問
    ，並予被告及辯護人對質詰問之機會，是既已賦予被告反對
    詰問權，則證人乙○○於警詢時之供述，自有證據能力。被
    告之辯護人認證人乙○○於警詢時之供述，無證據能力云云
    ，並無足採。
二、證人乙○○於偵查中之陳述，有證據能力：
    按被告以外之人於偵查中向檢察官所為陳述，除顯有不可信
    之情況者外，得為證據，同法第159 條之1 第2 項定有明文
    。偵查中對被告以外之人（包括證人、鑑定人、告訴人、被
    害人及共同被告等）所為之偵查筆錄，或被告以外之人向檢
    察官所提之書面陳述，性質上均屬傳聞證據。惟現階段刑事
    訴訟法規定檢察官代表國家偵查犯罪、實施公訴，依法其有
    訊問被告、證人及鑑定人之權，證人、鑑定人且須具結，而
    實務運作時，檢察官偵查中向被告以外之人所取得之陳述，
    原則上均能遵守法律規定，不致違法取供，其可信度極高，
    職是，被告以外之人前於偵查中已具結而為證述，除反對該
    項供述得具有證據能力之一方，已釋明「顯有不可信之情況
    」之理由外，不宜以該證人未能於審判中接受他造之反對詰
    問為由，即遽指該證人於偵查中之陳述不具證據能力。且所
    謂不可信性情況，法院應審酌被告以外之人於陳述時之外在
    環境及情況，例如：陳述時之心理狀況、有無受到外力干擾
    等，以為判斷之依據。查證人乙○○於偵查中之陳述，固屬
    被告以外之人於審判外之陳述，惟其於偵查中係以證人之身
    分陳述，經告以具結義務及偽證處罰後，於命證人朗讀結文
    後具結，其等係於負擔偽證罪之處罰心理下證述，並以具結
    擔保其供述之真實性，又無受其他不當外力干擾之情形，並
    經原審審理時，命其依法具結後，就其於偵查中所為前開陳
    述，於原審審理時再次詢問，並予被告及辯護人對質詰問之
    機會，是既已賦予被告反對詰問權，則證人乙○○於偵查中
    之供述，自有證據能力，而得作為本院判決之基礎。被告之
    辯護人認證人乙○○於偵查中之供述，未經詰問程序，無證
    據能力云云，亦無可採。
三、按被告以外之人（包括證人、鑑定人、告訴人、被害人及共
    同被告等）於審判外之陳述雖不符刑事訴訟法第159 條之1
    至之4 等4 條之規定，而經當事人於審判程序同意作為證據
    ，法院審酌該言詞陳述或書面陳述作成時之情況，認為適當
    者，亦得為證據；當事人、代理人或辯護人於法院調查證據
    時，知有刑事訴訟法第159 條第1 項不得為證據之情形，而
    未於言詞辯論終結前聲明異議者，視為有前項之同意，同法
    第159 條之5 定有明文。立法意旨在於傳聞證據未經當事人
    之反對詰問予以核實，原則上先予排除。惟若當事人已放棄
    反對詰問權，於審判程序中表明同意該等傳聞證據可作為證
    據；或於言詞辯論終結前未聲明異議，基於尊重當事人對傳
    聞證據之處分權，及證據資料愈豐富，愈有助於真實發見之
    理念，且強化言詞辯論主義，使訴訟程序得以順暢進行，上
    開傳聞證據亦均具有證據能力。查本件除前述外，下列所引
    用之被告以外之人於審判外之供述或非供述證據，因公訴人
    、被告及其辯護人已於本院準備程序及審理時表示無意見（
    見本院卷第53頁反面至54頁、第62頁反面至64頁），且迄至
    言詞辯論終結前均未聲明異議，而本院審酌上開供述或非供
    述等證據資料製作時之情況，無不當取供及證明力明顯過低
    之瑕疵，認以之作為證據應屬適當，故揆諸前開規定，認前
    揭證據資料應有證據能力。
貳、實體部分：
一、公訴意旨略以：被告甲○○明知海洛因為行政院衛生署公告
    查禁之第一級毒品，不得販賣，渠竟基於販賣毒品之犯意，
    自民國（下同）97年年初至同年4 月間，多次在其桃園縣中
    壢市之住居處、SOGO百貨公司附近、美華泰商場，以新臺幣
    （下同）3500元至6 千元，以及4 千元至5 千元之代價，販
    售第一級毒品海洛因及第二級毒品安非他命予乙○○多次，
    嗣於97年5 月15日乙○○為警查獲持有海洛因及安非他命，
    始悉上情。因認被告涉犯毒品危害防制條例第4 條第1 項、
    第2 項之販賣第一級毒品海洛因及第二級毒品安非他命罪嫌
    。
二、按犯罪事實應依證據認定之，無證據不得認定犯罪事實；不
    能證明被告犯罪者，應諭知無罪之判決，刑事訴訟法第154
    條第2 項、第301 條第1 項分別定有明文。次按認定不利於
    被告之事實，須依積極證據，苟積極證據不足為不利於被告
    事實之認定時，即應為有利於被告之認定，更不必有何有利
    之證據；又事實之認定，應憑證據，如未能發現相當證據，
    或證據不足以證明，自不能以推測或擬制之方法，以為裁判
    基礎。而所謂認定犯罪事實之積極證據，係指適合於被告犯
    罪事實認定之積極證據而言，雖不以直接證據為限，間接證
    據亦包括在內；然而無論直接或間接證據，其為訴訟上之證
    明，須於通常一般之人均不致有所懷疑，而得確信其為真實
    之程度者，始得據為有罪之認定，倘其證明尚未達到此一程
    度，而有合理之懷疑存在時，致使無從形成有罪之確信，根
    據「罪證有疑，利於被告」之證據法則，即不得遽為不利被
    告之認定（最高法院29年上字第3105號、30年上字第816 號
    、40年臺上字第86號、76年臺上字第4986號等判例意旨參照
    ）。又刑事訴訟法第161 條已於91年2 月8 日修正公布，其
    第1項 規定：檢察官就被告犯罪事實，應負舉證責任，並指
    出證明之方法。因此，檢察官對於起訴之犯罪事實，應負提
    出證據及說服之實質舉證責任。倘其所提出之證據，不足為
    被告有罪之積極證明，或其指出證明之方法，無從說服法院
    以形成被告有罪之心證，基於無罪推定之原則，自應為被告
    無罪判決之諭知（最高法院92年台上字第128 號判例要旨參
    照）。
三、公訴意旨認被告涉犯毒品危害防制條例第4 條第1 項、第2
    項之販賣第一級毒品、第二級毒品等犯嫌，無非係以被告之
    供述、證人乙○○之證述及通聯記錄等為其主要論據。訊據
    被告堅決否認有販賣毒品之犯行，辯稱：伊並未販賣任何毒
    品予乙○○，因乙○○欠伊錢未還，遭伊毆打，才誣指有向
    伊購買毒品等語。
四、經查：
  (一)按刑事訴訟法第156 條第2 項規定：被告或共犯之自白，不
    得作為有罪判決之唯一證據，仍應調查其他必要之證據，以
    察其是否與事實相符。其立法旨意乃在防範被告自白或共犯
    之虛擬致與真實不符，故對自白在證據上之價值加以限制，
    明定須藉補強證據以擔保其真實性。又上開所謂共犯，應包
    括任意共犯及必要共犯（含對向犯罪之共犯），因利用共犯
    之自白或其他不利於己之陳述，為認定被告犯罪之證據，不
    特與利用被告自己之自白作為其犯罪之證明同有自白虛偽性
    之危險，亦不免有嫁禍於被告而為虛偽供述之危險。矧犯毒
    品危害防制條例第10條之施用毒品罪，供出毒品來源因而破
    獲者，得減輕其刑，觀該條例第17條規定自明；則施用毒品
    之人，如供出毒品之來源因而破獲者，既得藉以邀求寬典減
    輕其刑，為擔保其所為不利於對向共犯之陳述之真實性，尤
    所稱其向某人買受毒品之指證，不得作為有罪判決之唯一證
    據，仍須調查其他必要之證據，以察其是否與事實相符。良
    以毒品買受者之指證，依毒品危害防制條例第17條之規定，
    供出毒品來源而破獲者，得減輕其刑，其憑信性於通常一般
    人已有所懷疑，縱自形式上觀察，並無瑕疵，其真實性仍有
    待其他必要證據加以補強。所謂必要之補強證據，固不以證
    明販賣毒品犯罪構成要件之全部事實為必要，但仍以與施用
    者之指證具有相當之關聯性，經與施用者之指證綜合判斷，
    已達於通常一般人均不致有所懷疑，而得確信施用者之指證
    為真實者，始得為有罪之認定。為保障被告人權，貫徹無罪
    推定原則，不能因販賣毒品行為之交易期間短暫、交易方法
    隱密、交易對象單純，致查獲不易、搜證困難等原因，而放
    棄或減低對於犯罪構成要件應予嚴格證據證明之堅持，此項
    基本原則應為法官證據證明力自由判斷職權行使之限制（最
    高法院94年度臺上字第140 號、95年度臺上字第3220號、97
    年度臺上字第1289號判決意旨參照）。
  (二)本件經臺北市政府警察局大安分局警員於97年5 月15日下午
    2 時30分許，持原審法院所核發之搜索票至乙○○位於桃園
    縣中壢市○○路445 號住處進行搜索，當場查獲乙○○所有
    供己施用之海洛因、甲基安非他命各1 包等節，業據證人乙
    ○○於警詢時供明在卷（見偵卷第12至14頁），且為被告所
    不爭執；此外，復有臺灣桃園地方法院搜索票、臺北市政府
    警察局大安分局搜索扣押筆錄、扣押物品目錄表等附於乙○
    ○被訴違反毒品危害防制案件偵查案卷可憑（見臺灣桃園地
    方法院檢察署97年度毒偵字第2624號卷第4 至6 頁）。而上
    開查獲之白色粉末1 袋，經送交通部民用航空局航空醫務中
    心以氣相層析質譜儀法鑑定結果，認含有第一級毒品海洛因
    成分（實稱毛重0. 861公克，淨重0.66 1公克，取樣0.002
    公克，餘重0.659 公克）；另查獲之白色透明結晶體1 包，
    經送臺北市政府警察局刑事鑑識中心以氣相層析/ 質譜分析
    法鑑定結果，認含有為第二級毒品安非他命、甲基安非他命
    、N,N-二甲基安非他命成分（毛重2.48公克，淨重2.28公克
    ，取0.01公克化驗，餘2.27公克），此有交通部民用航空局
    航空醫務中心航藥鑑字第0972908 號毒品鑑定書及臺北市政
    府警察局97年6 月20日北市鑑毒字第166 號鑑驗通知書等在
    卷可稽（見上開第2624號卷第13頁）。是證人乙○○即為毒
    品危害防制條例第17條所稱之「犯第10條第1 項、第2 項之
    罪之施用毒品者」，堪以認定，則其與本件被告經起訴之犯
    罪事實間，即有上開最高法院判決意旨所指之對向犯罪之共
    犯關係，是證人乙○○所為不利於被告之指述，自應無瑕疵
    ，且其真實性仍有其他必要證據加以補強，始可作為不利於
    被告之論據，合先敘明。
  (三)證人乙○○固於警詢時供稱：警方於伊身上查獲之1 小包海
    洛因及1 小包安非他命係伊所有，上開毒品係伊於97年4 月
    7 日晚上約21時左右，在SOGO二館百貨公司前（即桃園縣中
    壢市○○○路）向1 名為「甲○○」男子以1 萬8 千元購得
    海洛因及安非他命各1 小包（其中海洛因6 千元，安非他命
    1 萬2 千元），「甲○○」大約44歲，是伊1 名綽號「依依
    」的女性朋友介紹的，伊都是以所有行動電話0000000000打
    「甲○○」的行動電話0000000000聯絡。伊向「甲○○」買
    過很多次毒品，正確次數，伊記不得了，也不記得是何時何
    處，但伊到他家買毒品的次數居多，大多4 千元至5 千元代
    價購買安非他命1 公克，3 千元至7 千元代價購買海洛因毒
    品0.45公克。伊與「甲○○」沒有仇恨，可是之前約於去（
    96）年9 月間，伊開公司倒閉時，有跟他借款大約70萬元左
    右，陸續還他並開本票，但他最近卻一直要伊1 次還錢，而
    伊1 次還不出錢，他就到伊家踹門，還帶不認識的人來伊家
    鬧，且伊被他打過3 次，當初都不敢報警。伊以上說的都實
    在云云（見偵卷第13至16頁）；復於偵查中具結後證稱：伊
    於97年年初就開始向被告購買第一、二級毒品，是經由1個
    做傳播的朋友「依依」認識的，伊都是以行動電話與被告00
    00000000號聯絡，交易地點是在被告中壢市家、中壢「家樂
    福」附近、被告中壢市龍岡住處、SOGO百貨公司、中壢市「
    美華泰」，伊向被告購買毒品次數已算不清，價錢為安非他
    命1 公克4 千至5 千元、海洛因0.45公克為3 千5 百元、0.
    9 公克為6 千元，伊每次大約花1 萬元向被告購買毒品，最
    近1 次向被告購買毒品就是97年5 月15日被扣案之毒品，是
    伊在97年4 月7 日晚上9 時，在SOGO二館百貨公司以1 萬8
    千元，購得海洛因6 千元、安非他命1 萬2 千元云云（見偵
    卷第45至49頁）。嗣於原審審理時具結後又改稱：伊約在95
    、96年間，經由1 名在卡拉OK工作的女子「依依」介紹認識
    被告，「依依」知道我們缺毒品，他說被告認識很多人，可
    以拿到毒品，所以介紹被告給伊認識，伊大約1 個星期1 次
    會聯絡被告拿毒品，伊以行動電話0000000000號與被告的行
    動電話聯絡，被告使用行動電話號碼，伊現在忘了，聯絡後
    伊會跟被告約個有空的時間，請他幫伊跟別人代購多少錢的
    安非他命或海洛因，剛開始不一定1 次會同時買安非他命或
    海洛因，後來在97年初，伊做生意失敗，伊才會同時拿安非
    他命及海洛因。交易地點是在被告位於後寮的新家交貨，有
    時候會隨機的在牛肉麵店或SOGO百貨公司附近在交貨。被告
    不會從中間賺取報酬，伊是與被告合資向藥頭合資購買毒品
    。97年5 月15日伊被抓前1 個星期是與被告最後1 次向藥頭
    合資購買毒品。伊於偵訊中稱查獲的毒品是97年4 月7 日晚
    上9 時在SOGO百貨公司跟被告拿的，是因為伊在製作警詢筆
    錄時，警員要伊大約說1 個時間即可，所以這個時間是伊隨
    機說的。被查獲那次毒品是施用幾次之後剩下的量，伊不記
    得，但剩下的海洛因還可以施用10來次，安非他命還可以施
    用5 、6 次或10來次。伊在警詢中稱向被告購買毒品是因為
    伊曾向被告借款、60萬元與被告有債務糾紛，而聽伊母親說
    被告因為欠人賭債，硬逼伊母親趕快還錢，後來伊母親與姐
    姐還被告錢之後，被告說他家遭小偷，借據被偷，無法還收
    據，還錢之後有人打電話來跟伊母親說要我們根據借據還錢
    ，所以伊當時在偵訊中才會挾怨報復如此說。伊可以確定查
    獲時伊持有的毒品是97年4 月7 日晚上9 時打電話請被告幫
    伊拿的。後來被告打電話給伊說他跟藥頭約在SOGO百貨公司
    附近，他會先去跟藥頭拿毒品，被告拿到毒品之後在SOGO百
    貨公司附近再將毒品拿給伊。被告有很多支電話，當天晚上
    9 點多伊的確有打電話給被告，但是是打那1 支，伊不確定
    。另97年4 月7 日到97年5 月15日這段時間，伊可能又有請
    被告幫伊去向藥頭拿毒品等語（見原審卷(一)第47至58頁）。
    是依證人乙○○上開就扣案第一、二級毒品海洛因、安非他
    命之取得方式，究係向被告購買，抑係與被告合資向他人購
    得，及其購得時間究係於97年5 月15日查獲前1 週與被告合
    資購得，抑或於97年4 月7 日向被告購得，暨其購買毒品之
    數量及交易地點等節，前後證述均非一致，實難謂無瑕疵，
    是證人乙○○上開於警詢時、偵查中指述被告販賣第一、二
    級毒品海洛因、安非他命等節是否真實，自非無疑。
  (四)再依證人乙○○於原審審理時具結後證稱：伊於97年5 月15
    日為警查獲時扣案之海洛因、安非他命，係伊於97年4 月7
    日或8 日左右，將要購買毒品的錢拿給被告，請被告向伊不
    認識的藥頭幫伊買毒品之後，再將毒品轉交給伊，伊每次都
    是購買1 個月左右的量，伊不是每天都有施用安非他命及海
    洛因。之前開公司伊有跟被告借了60幾萬元，後來還到剩40
    幾萬元，伊入監時，他去跟伊母親要債，伊母親說有還錢給
    被告，除此之外，伊與被告沒有任何債權債務關係存在。被
    告曾經打過伊2 、3 次，因為被告有欠他人錢，那個人到他
    家向他追債，被告就在那個人的面前打伊，表示是伊沒有還
    他錢，他才無法還款的。伊在桃監執行勒戒時，伊母親來跟
    伊面會時，說被告的老婆還有跟伊女友王雅慧說叫伊不要咬
    被告，伊聽到這些事情很氣，檢察官傳訊伊時伊才咬被告。
    伊於警詢時這樣說，是因為伊與被告有債務關係，被告打伊
    ，所以伊才說扣案的毒品是向被告購買的。後來在勒戒時，
    聽到伊家後門的布棚被割，伊才會跟檢察官這樣說，但是事
    實上是請被告幫伊買毒品的，伊瞭解於偵訊中作證時具結證
    述的內容可能涉及做偽證等語（見原審卷(一)第87至90頁）；
    嗣又改稱：扣案的毒品是向被告購買的，是於97年4 月9日
    晚上9 時許，在桃園縣中壢市SOGO二館百貨公司附近伊以6
    千元、1 萬2 千元分別購得海洛因、安非他命各1 小包，伊
    上次開庭時稱扣案毒品是委請被告向藥頭幫伊購得的，是伊
    怕被告出監後會找伊家人麻煩，所以伊才這樣說。伊為警查
    獲時正在提藥，購買時間伊也記不清楚，地點就是在伊家附
    近、SOGO百貨公司附近或是被告家附近。被查獲之毒品可能
    是97年5 月初的某日被告來伊家向伊索討債務，伊有跟被告
    說，請他過來伊家的時候要帶毒品過來。伊母親交給被告10
    萬元，伊趁母親從2 樓拿錢下來1 樓的時候，跟被告說伊要
    向他購買海洛因、安非他命，購買的金額再從伊母親還給他
    的10萬元中扣除，伊記得買了1 萬5 左右的海洛因及安非他
    命。安非他命買41（41指4 分之1 即0.9 公克），價錢是1
    萬3 千元。海洛因買81（81是指8 分之1 即0.45公克），價
    錢是3 千元。扣案的海洛因毛重0. 86 公克，淨重0.66 公
    克，是因伊向被告購買的海洛因以後是要摻葡萄糖的，摻葡
    萄糖的比例約是1 比1 或1 比2 ，所以伊向被告購買0.45公
    克的海洛因，伊可以再摻入0.45公克或0.9 公克的葡萄糖，
    供自己施用，海洛因、安非他命是被告在伊家當場交付云云
    （見原審卷(一)第91至96頁）。是依證人乙○○上開於原審審
    理時，先係證述被查獲之毒品係請被告幫其向藥頭購買後再
    轉交予伊，時間是97年4 月7 日或8 日云云，後又改證稱被
    查獲之毒品是向被告購買，時間是97年4 月9 日云云，證人
    乙○○對於上開毒品之購買方式、時間等節，前後陳述反覆
    不一，顯有重大瑕疵。再參諸證人乙○○於原審審理時又證
    述係與被告合資購買毒品，購買之時間為97年4 月7 日或97
    年5 月15日為警查獲前1 周，交易地點為中壢市SOGO二館百
    貨公司，購買金額為1 萬8 千元，分別為購買安非他命1 萬
    2 千元、海洛因6 千元云云，嗣又改稱被查獲毒品是向被告
    購買，購買時間為97年5 月初，金額為1 萬5 千元，分別購
    得安非他命0.9 公克1 萬2 千元、海洛因0.45公克3 千元，
    交易地點在證人乙○○家中，價金是從證人乙○○之母親代
    證人乙○○清償借款10萬元內扣抵云云，益見其前後所述，
    多次反覆，莫衷一是，何者為實，顯難憑認。雖證人乙○○
    嗣於97年12月25日原審審理時所述與其先前於偵查中所述毒
    品係向被告購買，並非與被告合資購買等情固屬相符，然其
    就購買毒品之時間、價金、交易地點等節，仍與其於97年11
    月19日原審審理時及偵查中所述向被告購買第一級毒品海洛
    因及第二級毒品安非他命之過程均不相符。況證人乙○○於
    97年12月25日原審審理時證述：被查獲之毒品可能是97年5
    月初的某日，被告來伊家向伊索討債務，伊有跟被告說，請
    他過來伊家的時候要帶毒品過來。伊母親交給被告10萬元，
    伊趁母親從2 樓拿錢下來1 樓的時候，跟被告說伊要向他購
    買海洛因、安非他命，購買的金額再從伊母親還給他的10萬
    元中扣除云云。惟被告既因賭債急需乙○○清償所借貸之款
    項，衡情自無同意於向乙○○索討借款時，同意自清償之借
    款中扣抵乙○○購買毒品應付之價金。此外，再參諸證人乙
    ○○自警詢時、偵查中迄至原審97年11月19日審理時均未表
    示價金係從欲清償被告之借款中扣抵；而證人乙○○於遭警
    查獲時，距其向被告購買毒品之時間並未遙遠，對此部分之
    記憶尚屬清晰，證人乙○○豈有從未提及購買毒品之金額係
    從欲清償被告之借款中扣抵乙節，反而遲至原審審理時始行
    提出。況證人乙○○自陳確有積欠被告借款未還之債務糾紛
    ，並曾因此遭被告毆打等情，是證人乙○○是否因此挾怨報
    復，亦非絕無可能。綜上，證人乙○○前後所述，多次反覆
    不一，顯難採信。
  (五)另依證人乙○○於原審97年11月19日審理時具結後證稱：伊
    每天施用安非他命，1 天施用安非他命用量為0.6 公克，分
    3 、4 次施用。約2 、3 施用1 次海洛因，1 天分3 次施用
    ，1 次用量約0.09公克，1 天用到0.27公克到0.3 公克的海
    洛因等語（見原審卷(一)第57頁）；而證人乙○○為警查扣之
    海洛因毛重0. 861公克（含1 袋，淨重0.661 公克），安非
    他命毛重2.48公克（淨重2.28公克），核與證人乙○○於偵
    查中具結後證稱：於97年4 月7 日向被告購買1 萬2 千元安
    非他命（單價為1 公克4 千元至5 千元）約為3 公克安非他
    命，6 千元海洛因（單價為0.45公克3 千元至7 千元）約為
    0. 9公克等語（見偵卷第46至47頁），從97年4 月7 日至其
    被查獲時即97年5 月15日，相距約為1 個月又8 日，依證人
    乙○○上揭施用安非他命及海洛因之頻率，3 公克安非他命
    以每天施用0.6 公克計算，僅得施用5 天，0.9 公克海洛因
    攙以1 比1 或1 比2 葡萄糖即0.9 或1.8 公克葡萄糖獲得2.
    7 公克海洛因，以每天施用0.3 公克計算，計可施用9 次；
    而以2 至3 天施用1 次計算，至多可施用27天。是證人乙○
    ○為警查獲當時，顯不可能仍有海洛因或安非他命剩餘。又
    如依證人乙○○於原審審理時具結後所稱：伊於97年5 月初
    購買1 萬5 左右的海洛因及安非他命。安非他命買41（41指
    4 分之1 也就是0.9 公克），價錢是1 萬2 千元。海洛因買
    81（81是指0.45公克），價錢是3 千元云云，核對計算其施
    用頻率，安非他命每日施用仍不可能有賸餘，海洛因0.45公
    克攙以葡萄糖，至多為1.3 公克海洛因，可施用4 次，是亦
    不可能於查獲當時仍有毛重0.861 公克（含1 袋，淨重0.66
    1 公克）。此外，證人乙○○雖於原審審理時具結後證稱：
    伊遭查獲前並未每日施用海洛因或安非他命等語（見原審卷
    (一)第87頁），然證人乙○○於95年起即施用毒品海洛因及安
    非他命，且自承安非他命係每天施用，海洛因則係2 至3 天
    施用，顯已成癮，是否可能如其所證述突然不依照之前施用
    習慣施用，實屬有疑。是證人乙○○上開於偵、審中前後所
    述，顯有重大瑕疵，要難採信。
  (六)又被告所使用之行動電話門號為0000000000號，證人乙○○
    所使用之行動電話門號為0000000000號，此業據證人乙○○
    於偵訊時證述在卷，且為被告所不爭執（見偵卷第9 頁、原
    審卷(一)第49頁）。而依卷附被告所使用之行動電話門號0000
    000000號與證人乙○○所使用0000000000號間之通聯紀錄，
    雖證人乙○○確有於97年4 月7 日晚上10時10分許、10時54
    分許、11時06分許，有與被告上開行動電話通聯之紀錄，然
    此與證人乙○○所述係於97年4 月7 日晚上9 時許，以電話
    聯絡向被告購買毒品或與被告合資購買之證詞已有不符（見
    偵卷第47頁、第54頁、第91頁）。此外，再參諸證人乙○○
    與被告行動電話間之通聯記錄時段，被告上開行動電話通話
    基地台之位置均無改變，堪認被告於上開與證人乙○○通話
    時並未移動，如何於證人乙○○所述交貨地點交付海洛因及
    安非他命。況卷附上開被告與乙○○所使用行動電話之行動
    電話通聯記錄，僅有行動電話號碼、發受話時間及基地台位
    置，並無通訊內容，是上開通聯紀錄至多僅足以證明證人乙
    ○○於97年4 月7 日晚上10時10分許、10時54分許、11時06
    分許，與被告間確有聯繫等情，惟尚難遽以推認乙○○有向
    被告購買毒品海洛因及安非他命之犯行。
  (七)此外，再依原審向臺灣臺北戒治所調閱證人乙○○會面及接
    見紀錄，並當庭勘驗接見光碟結果：1.97年8 月12日與證人
    乙○○姐姐鄭菊美之接見內容：「……乙○○：沒有啦，我
    不瞞你講，甲○○有啦，甲○○我打算叫他拿出1 百萬出來
    ，他打我，就是這樣，他打我3 次，我永遠記得，他原本要
    砍掉我的手，你知道嗎？鄭菊美：我知道，我知道。乙○○
    ：所以我只咬甲○○，我叫咬給他死，其他人我沒有咬……
    」等語；2.97年9 月9 日下午與證人乙○○之母親丙○○○
    之接見內容：「……乙○○：媽媽我跟你講，這個事情你們
    不用管，我跟甲○○的事情，我跟你講，他讓我顏面掃地，
    他讓我很丟臉，所以我一定要告他，一定要告死他……」等
    語（見原審卷(一)第116 至117 頁），堪認證人乙○○因遭被
    告毆打及脅迫還錢，對被告記恨甚深，始於警詢時供稱係向
    被告購買毒品海洛因及安非他命。雖被告於97年8 月12日與
    證人乙○○姐姐鄭菊美之接見內容有：「我講的都是事實，
    沒有錯」等語（見原審卷(一)第116 頁反面），然依前所述，
    證人乙○○於查獲當時所稱被查獲之毒品係於何時向被告購
    買等情，已不符其施用第一級毒品海洛因、第二級毒品安非
    他命之頻率，且其購買之金額、地點為何亦無法確認，加以
    前後供述反覆不一，是證人乙○○為警查獲當時之毒品是否
    向被告購買、查獲前究向被告購買何種毒品、購買數量、購
    買金額等節，均無法確認，實難遽認乙○○有向被告購買第
    一級毒品海洛因、第二級毒品安非他命之犯行。
  (八)末查，海洛因、安非他命均屬違禁品，政府懸為禁令查緝甚
    嚴，對於販賣海洛因、安非他命者尤科以重度刑責，然實務
    上仍多有販賣海洛因、安非他命犯行之發生，究其所圖，無
    非因利鋌而走險，故而販賣海洛因、安非他命之人，多為斤
    斤計較販售海洛因、安非他命之數量，從而查獲販賣毒品者
    ，亦大多有電子磅秤或分裝袋等物扣案可佐。惟本件被告於
    97年5 月22日上午8 時15分許，在桃園縣中壢市後寮80號住
    處，為警持搜索票進行搜索時，並未扣得任何物品，此有被
    告警詢筆錄、臺北市政府警察局大安分局搜索筆錄在卷可憑
    證（見偵卷第7 頁、第19至20頁），是本案實難僅憑證人乙
    ○○前後具有重大瑕疵之供述，遽認被告涉犯公訴人所指販
    賣海洛因及安非他命之犯行。
  (九)綜上所述，證人乙○○前後於警詢時、偵查中及原審審理時
    之供述既存有前揭合理懷疑，而檢察官所提出之證據亦無法
    證明被告確有販賣第一級毒品海洛因、第二級毒品安非他命
    等犯行。此外，本院復查無其他積極證據足認被告確有公訴
    人所指販賣第一級海洛因、第二級毒品安非他命等犯行，自
    不能遽以證人乙○○前開前後不一，且有合理懷疑之證述，
    遽認被告有販賣第一級毒品海洛因、第二級毒品安非他命等
    犯行，而應依「罪證有疑，利於被告」之證據法則，認本件
    犯罪尚屬不能證明。
五、原審諭知被告無罪之判決，經核尚無違誤。檢察官提起上訴
    ，認證人乙○○於警詢時、偵查中及原審審理時證述向被告
    購買毒品為可信，原審逕以證人乙○○前後證述不一，認被
    告並無販賣毒品犯行，尚嫌速斷，而指摘原審判決。惟查，
    本件證人乙○○固曾於警詢時、偵查中及原審審理時證述扣
    案海洛因、安非他命係向被告購得等語，惟嗣證人乙○○於
    原審審理時反覆證述，或稱與被告合資購買、或稱係請被告
    幫其向藥頭購買後再行轉交、或稱向被告購買並以清償之借
    款中抵扣價金等節，倘證人乙○○為警查獲扣得之第一級毒
    品海洛因、第二級毒品安非他命確係查獲前甫向被告所購買
    ，豈有就是否係向被告購買乙節，因記憶不清，而為上開多
    次反覆不一之陳述，是其前後所述，實難採信，均如前述。
    此外，本件並無其他積極事證足認被告確有於97年年初至4
    月間販賣第一級毒品海洛因、第二級毒品安非他命予乙○○
    之犯行，檢察官提起上訴，仍執前詞，指摘原判決不當，自
    嫌速斷，其上訴為無理由，應予駁回。
據上論斷，應依刑事訴訟法第368條，判決如主文。
本案經檢察官田炳麟到庭執行職務。
中    華    民    國    98    年    10    月    29    日
            刑事第十四庭  審判長法  官  陳志洋
                                法  官  謝靜恒
                                法  官  謝靜慧
以上正本證明與原本無異。
被告不得上訴。
檢察官如不服本判決，應於收受送達後10日內向本院提出上訴書
狀，其未敘述上訴之理由者並得於提起上訴後10日內向本院補提
理由書（均須按他造當事人之人數附繕本）「切勿逕送上級法院
」。
                                書記官  陳泰寧
中    華    民    國    98    年    10    月    29    日


司法院資訊處製作；財團法人民間司法改革基金會備份。
